臺灣苗栗地方法院刑事判決
110年度訴字第235號
公  訴  人  臺灣苗栗地方檢察署檢察官
被      告  吳柏葦



上列被告因搶奪等案件，經檢察官提起公訴（109年度偵字第675
6號），本院判決如下：
    主  文
吳柏葦犯詐欺取財罪，累犯，處有期徒刑肆月，如易科罰金，以
新臺幣壹仟元折算壹日。扣案之郵政金融卡壹張沒收。未扣案犯
罪所得如附表所示之物沒收，於全部或一部不能沒收或不宜執行
沒收時，追徵其價額。又犯搶奪罪，累犯，處有期徒刑捌月。未
扣案犯罪所得新臺幣壹佰元沒收，於全部或一部不能沒收或不宜
執行沒收時，追徵其價額。　　
　　犯罪事實
一、吳柏葦明知其無給付油資之能力及意願，竟意圖為自己不法
    之所有，基於詐欺取財之犯意，先將其所駕駛車號0000-00
    號自用小客車之車牌拆下後，於民國109年10月19日上午5時
    6分許，駕駛該車前往址設苗栗縣○○市○○路0段0000號之中油
    台莊加油站，並隱瞞其無支付能力之情事，向加油站員工宋
    文迪表示欲加油，致宋文迪陷於錯誤，誤認吳柏葦有能力支
    付油資，遂依其指示將價值新臺幣（下同）715元之汽油注
    入上揭小客車之油箱內，吳柏葦即因此詐得價值715元之汽
    油。其後，吳柏葦交付郵政金融卡予宋文迪佯欲付款，並待
    宋文迪持金融卡返回加油島後，另行基於意圖為自己不法所
    有之搶奪犯意，尾隨宋文迪進入加油島內，並徒手拉扯宋文
    迪之衣物及手臂，嗣宋文迪趁隙逃逸後，吳柏葦旋趁宋文迪
    不備而不及抗拒之際，公然打開加油島收銀台內之抽屜，並
    搶走抽屜內由宋文迪管領支配之現金100元，再取回前揭金
    融卡後步出加油島，並駕駛上開車輛逃逸。
二、案經苗栗縣警察局苗栗分局報告臺灣苗栗地方檢察署檢察官偵查起訴。
    理  由
一、證據能力：
  ㈠本判決下述所引用被告以外之人於審判外之陳述，檢察官、
    被告吳柏葦於本院審理時對於該等證據能力均不爭執，且迄
    於言詞辯論終結前亦未聲明異議，本院審酌上開證據資料作
    成時之情況，尚無違法不當及證明力明顯過低之瑕疵，認為
    以之作為證據應屬適當，依刑事訴訟法第159 條之5 規定，
    均有證據能力。
  ㈡本判決下述所引用之非供述證據，與本案均具有關聯性，且
    均係依法定程序合法取得，而查無依法應排除其證據能力之
    情形，復經本院依法踐行證據調查程序，自均得作為本院認
    事用法之依據。 
二、認定犯罪事實所憑之證據及理由： 
　㈠所涉詐欺取財罪嫌部分：
　　上揭犯罪事實，業據被告於偵訊及審理中均坦承不諱（見偵
    卷第110頁，本院卷第47、134頁），核與被害人宋文迪於偵
    訊及審理中證述之情節相符（見偵字第129至130頁，本院卷
    第116至125頁），並有中油台莊加油站之現金明細表、電子
    發票證明聯各1紙、監視器錄影畫面翻拍照片27張及現場照
    片4張附卷可稽（見偵卷第69至84頁、第91頁），復有郵政
    金融卡1張扣案為據（見偵卷第62頁），足認被告上開任意
    性自白與事實相符，洵堪採為論罪科刑之依據。
　㈡所涉搶奪罪嫌部分：　　　　
　　訊據被告固坦承伊有於上開時、地，先交付郵政金融卡予被
    害人佯以付款，再走到加油島內徒手拉扯被害人之衣物及手
    臂，並在被害人逃逸後進入加油島收銀台處拿取郵政金融卡
    等事實，惟矢口否認有何搶奪犯行，辯稱：伊當時只是想要
    進到加油島內和被害人協商取回金融卡，但被害人就突然尖
    叫跑離該處，伊才會進到收銀台處取回金融卡，伊並未打開
    收銀台抽屜也未搶走100元現金等語。經查：
　⒈被告確有於上開時、地，先交付郵政金融卡予被害人佯以付
    款，再走到加油島內徒手拉扯被害人之衣物及手臂，並在被
    害人逃逸後進入加油島收銀台處拿取郵政金融卡等事實，業
    據被告於審理中供述明確（見本院卷第48頁、第80至81頁、
    第134頁），核與被害人於偵訊及審理中證述之情節相符（
    見偵字第129至130頁，本院卷第116至125頁），並有本院勘
    驗筆錄1份、監視器錄影畫面翻拍照片27張及現場照片4張附
    卷可稽（見偵卷第69至84頁，本院卷第49至50頁），另有郵
    政金融卡1張扣案為據（見偵卷第62頁），是此部分之事實
    ，首堪認定。
　⒉於上開時點，在中油台莊加油站之加油島收銀台抽屜內，確
    有放置現金100元：
　⑴依被害人於警詢中證述：我很確定案發當時加油島收銀台抽
    屜內有放現金100元，因為前一位客人加了200元的油之後，
    付了1,000元的鈔票給我，我就找他800元，於是抽屜內就剩
    下1,100元，我再把1,000元的鈔票先放進加油站辦公室內，
    所以案發當時抽屜內就只剩下100元等語（見偵卷第35頁）
    。
　⑵復依被害人於審理中結證：我在擔任加油員時有個習慣，會
    在加油島內的抽屜放1張500元和4張100元，這樣可以方便我
    找客人錢，而且我也會怕收銀台內的錢被搶。案發當時因為
    前一個客人來加了200元的油，並且付我1,000元，所以在我
    找他800元之後，抽屜內就剩下1,100元，於是我就把1,000
    元先拿去辦公室裡面放，抽屜裡就只剩下100元等語（見本
    院卷第115至125頁）。
　⑶觀諸被害人於警詢及審理中之證言前後相符，可見其上開證
    言之可信性甚高，復衡諸被害人與被告間並無恩怨過節，實
    難認被害人有何誣陷被告之動機與必要。再參以案發當下係
    凌晨5時許，衡情斯時前往中油台莊加油站加油之車輛非多
    ，故被害人本其工作習慣及當日來客之情形，因而清晰記得
    於被告進入加油島之際，收銀台內尚餘100元之現金乙節，
    亦甚屬合理。從而，於被告進入中油台莊加油站之加油島收
    銀台之際，該收銀台抽屜內確有放置現金100元乙情，洵堪
    認屬實。
　⒊被告確有打開加油島收銀台抽屜後，搶走其內之現金100元：
　⑴查被告確有在被害人趁隙逃逸後，步行進入加油島收銀台處
    並打開抽屜等節，業據本院勘驗卷附監視器錄影光碟確認屬
    實，此有本院勘驗筆錄1份在卷為憑（見本院卷第49頁），
    合先敘明。
　⑵復經檢視卷附中油台莊加油站之現金明細表及電子發票證明
    聯（見偵卷第91頁），並參合被害人於偵訊及審理中一致結
    證：當天被告離開後我有確認抽屜內的現金，當時就有發現
    100元不見了，後來早上8點交接時我有再清點一次，確認當
    天確實短少現金100元及被告未付的油資715元等語（見偵卷
    第130頁，本院卷第121至122頁），堪認被告在打開收銀台
    之抽屜後，確有公然搶走現金100元甚明。是以，被告於審
    理中空言否認其並未拿取抽屜內之現金100元等語，尚難採
    憑。
　⒋此外，起訴意旨雖認被告有持不明尖銳金屬物品攻擊被害人
    ，然查：
　⑴依被害人於審理中屢次證述：我知道被告進入加油島時手上
    有拿一個物品，該物品是長條狀、扁扁的，我無法判斷是不
    是金屬材質，但應該不是尖銳物也不是刀，因為被告在和我
    拉扯時，他手持的物品有弄到我上衣外套的帽子，但是我後
    來看我的帽子並沒有破掉等語（見本院卷第117至119頁、第
    123至124頁），並參以被告於審理中供稱：我當時是拿著銀
    色的OPPO牌手機進到加油島等語（見本院卷第48頁），再觀
    諸監視器錄影畫面翻拍照片中，並未明確攝得被告手持任何
    金屬尖銳物品進入加油島內等節（見偵卷第72至79頁），足
    見被告斯時攜入加油島內之物品係手機之可能性甚高，核無
    起訴意旨所認被告手持不明尖銳金屬物品攻擊被害人之情狀
    。
　⑵至於證人張美娟於審理中，雖證述被告斯時手上有持尖銳物
    品等語（見本院卷第126頁），然因證人張美娟於審理中亦
    證稱：當時我在辦公室內忽然聽到被害人大叫我的名字，我
    就走出辦公室看，就看到被告手上有拿一個東西，但因為他
    手握住該東西所以我看不太清楚，我沒辦法確認該東西的形
    狀為何，當時辦公室和加油島大約距離5公尺等語（見本院
    卷第126至130頁），可見證人張美娟係在與加油島具有一定
    距離，且事發突然下匆匆瞥見被告手上持有物品，然其並不
    確定該物品之形狀究竟為何。倘將此節與距離被告最近之被
    害人前開證言綜合以觀，足認證人張美娟應係在匆促之際，
    瞥見被告手持長條扁狀之手機之一角，方誤認被告手上持有
    尖銳物品，是證人張美娟此部分之證言，尚無足供本院作出
    被告確有手持尖銳物品進入加油島內之認定，附此敘明。
　㈢綜上所述，本案事證明確，被告各該犯行均堪認定，皆應依
    法論科。　　　　
三、論罪科刑：
  ㈠核被告所為，分別係犯刑法第339條第1項之詐欺取財罪，暨
    同法第325條第1項之搶奪罪。起訴意旨雖認被告所為係犯刑
    法第339條第2項之詐欺得利罪，然因被告於本案所詐得者乃
    汽油此實體財物，而非抽象之無形利益，是起訴意旨就此部
    分所為認定容有未恰，復因二者基本社會事實同一，本院自
    應審理，且此部分業經本院於審理過程中當庭告知被告上開
    罪名以供答辯（見本院卷第51、114頁），而無礙被告防禦
    權之行使，爰依刑事訴訟法第300條規定變更起訴法條。又
    被告所為上開犯行間，犯意各別，行為互殊，應予分論併罰
    。
　㈡被告前因幫助詐欺取財案件，經法院判決判處有期徒刑4月確
    定，嗣於107年10月8日易科罰金執行完畢等情，有臺灣高等
    法院被告前案紀錄表1份存卷可查（見本院卷第13頁），其
    於受徒刑之執行完畢後，5年以內故意再犯本案有期徒刑以
    上之各罪，均已構成刑法第47條第1項之累犯。本院參酌司
    法院釋字第775號解釋及最高法院109年度台上字第5669號判
    決要旨，審酌被告並無依個案情節應量處最低法定刑，又無
    法適用刑法第59條規定酌量減輕其刑，致生其所受刑罰超過
    所應負擔罪責，而違反比例原則及罪刑相當原則之情況，是
    本院自均應依刑法第47條第1項規定加重其刑。
　㈢爰審酌被告具有工作能力，卻不思以正當途徑獲取財物，竟
    基於一時貪念，對被害人隱瞞其無支付能力之情事，因而詐
    得價值715元之汽油，再以上開方式搶奪被害人所管領之現
    金100元，觀其行為不僅侵害他人之財產法益，復嚴重危害
    社會治安與和平秩序，且迄今仍未與被害人達成和解並賠償
    所受損害，所為甚屬不該。再衡諸被告犯後就上開犯行，分
    別於審理中坦承及否認之犯後態度有別，應分別評價，並兼
    衡其於審理中自陳學歷為國中肄業，前以道路工程為業，家
    中尚有兒子需其扶養等語（見本院卷第134至135頁）之智識
    程度、家庭與生活狀況，暨被害人與加油站站長於審理過程
    中向本院表達之刑度意見（見本院卷第32至33頁、第125頁
    ）等一切情狀，分別量處如主文所示之刑，並就所處得易科
    罰金之刑部分，併諭知易科罰金之折算標準，以資警惕。
四、沒收部分：
　㈠犯罪所得部分：
　　按犯罪所得，屬於犯罪行為人者，沒收之。前二項之沒收，
    於全部或一部不能沒收或不宜執行沒收時，追徵其價額。刑
    法第38條之1第1項前段、第3項分別定有明文。查被告於本
    案所詐得如附表所示之汽油，暨所搶奪之100元現金均為其
    犯罪所得，而為貫徹任何人均不能保有犯罪所得之立法原則
    ，本院自應依前揭規定對上開犯罪所得均宣告沒收，並於全
    部或一部不能沒收或不宜執行沒收時，追徵其價額。
　㈡供犯罪所用之物部分：
　　按供犯罪所用之物，屬於犯罪行為人者，得沒收之，刑法第
    38條第2項前段定有明文。經查，扣案之郵政金融卡1張為被
    告所有，並為供其實施前揭詐欺取財犯行所用之物等節，業
    據被告於審理中供述明確（見本院卷第134頁），核屬供犯
    罪所用之物，爰依前開規定宣告沒收。 　　
據上論斷，應依刑事訴訟法第299條第1項前段、第300條，刑法
第325條第1項、第339條第1項、第47條第1項、第41條第1項前段
、第38條之1第1項前段、第3項、第38條第2項前段，刑法施行法
第1條之1第1項，判決如主文。
本案經檢察官姜永浩提起公訴，檢察官黃智勇到庭執行職務
中    華    民    國  110     年   10     月    20    日
                  刑事第三庭  審判長法  官  魏宏安
                                    法  官  王瀅婷
                                    法  官  朱俊瑋 
以上正本證明與原本無異。
如不服本判決應於收受判決後20日內向本院提出上訴書狀，並應
敘述具體理由。其未敘述上訴理由者，應於上訴期間屆滿後20日
內向本院補提理由書( 均須按他造當事人之人數附繕本) 「切勿
逕送上級法院」。告訴人或被害人如對本判決不服者，應具備理
由請求檢察官上訴，其上訴期間之計算係以檢察官收受判決正本
之日期為準。　　
       　　　　　　　               書記官　鄭雅雁
中　　華　　民　　國　　110 　年　　10　　月　　20　　日
附錄本案論罪科刑法條：
中華民國刑法第325條
（普通搶奪罪）
意圖為自己或第三人不法之所有，而搶奪他人之動產者，處6月
以上5年以下有期徒刑。
因而致人於死者，處無期徒刑或7年以上有期徒刑，致重傷者，
處3年以上10年以下有期徒刑。
第1項之未遂犯罰之。
中華民國刑法第339條
（普通詐欺罪）
意圖為自己或第三人不法之所有，以詐術使人將本人或第三人之
物交付者，處5年以下有期徒刑、拘役或科或併科50萬元以下罰
金。
以前項方法得財產上不法之利益或使第三人得之者，亦同。
前二項之未遂犯罰之。
【附表】
犯罪所得價      額（新臺幣）價額計算依據汽油715元台莊加油站電子發票證明聯（見偵卷第91頁）